---
title: "Laboratorio Ornitologia UNAH 2022"
author: "David Murillo"
date: '2022-11-07'
output: html_document
---

```{r setup, include=FALSE}
knitr::opts_chunk$set(echo = TRUE)
```

### Bienvenidos al Laboratorio de Ornitologia UNAH 

# Practicas de analisis estadistico {.tabset .tabset-pills}

## Operaciones basicas

- Sumar

```{r, results='hide'}
2 + 2
3 + 2
1 + 3

```

- Restar

```{r, results='hide'}
2 - 2
3 - 2
1 - 4

```

- Multiplicar

```{r, results='hide'}
2 * 2
2 * 8
3 * 3
```

- Dividir

```{r, results='hide'}
2 / 2
2 / 3
2/ 1
```

- Raiz cuadrada

```{r, results='hide'}
sqrt(4)
sqrt(8)
sqrt(27)
```

- Exponencial y Logaritmo

```{r, results='hide'}
exp(8)
log(8)

log(exp(8))

```

### Como crear variables y tablas

- Variable numericas
```{r, results='hide'}
x <- 5

x <- 1:100

x <- c(1, 4, 6, 7, 8, 3 ,5)
```

- Variables categoricas

```{r, results='hide'}
Estudiantes <- "SeccionB"

Estudiantes <- c("Carlos", "Martha", "Fernando")
```

- Variables con distribucion normal

```{r, results='hide'}
Altura <- rnorm(1000, mean= 160, sd= 25) 
Edad <- rnorm(1000, mean = 40, sd = 20)
```

- Crear tabla

```{r}
Tabla <- data.frame(Altura, Edad)

head(Tabla)
```

- Cargar base de datos de nuestro directorio

```{r, warning=FALSE }
library(here)

birds <- read.csv(here("data", "bird.sta.csv"))

head(birds[,1:8])

```


## Practica 7: Analsis de Diversidad de especies

- Primero necesitamos cargar nuestra base de datos

```{r}
library(here)

birds <- read.csv(here("data", "bird.sta.csv"))
```

- Podemos visualizar nuestra base de datos y observar la estructura de filas y columnas

```{r}
head(birds[,1:10])
```

- Realizar curva de acumulacion de especies

```{r, warning=FALSE}
library(vegan)

CAE <- specaccum(birds[,4:81])

plot(CAE)
```

- Podemos darle mas estetica a nuestro grafico

```{r}
plot(CAE, ci.type = "poly",
          ci.col = "gray",
          ci.lty = 0,
          main = "Curva de acumulacion de especies",
          ylab = "Riqueza de especies",
          xlab = "Esfuerzo de muestreo")
```

- Como podemos comparar la riqueza de especies por typo de `basin`?

```{r}
table(birds$basin)

D <- subset(birds, basin == "D")
L <- subset(birds, basin == "L")
N <- subset(birds, basin == "N")


CAE_D <- specaccum(D[,4:81])
CAE_L <- specaccum(L[,4:81])
CAE_N <- specaccum(N[,4:81])

plot(CAE_L, ci.type = "poly",
          ci.col = "gray",
          ci.lty = 0,
          main = "Curva de acumulacion de especies",
          ylab = "Riqueza de especies",
          xlab = "Esfuerzo de muestreo")

plot(CAE_D, ci.type = "poly",
          ci.col = "gray",
          ci.lty = 0,
          col = "red",
          add = TRUE)

plot(CAE_N, ci.type = "poly",
          ci.col = "gray",
          ci.lty = 0,
          col = "blue",
          add = TRUE)
```

- Utilicemos un metodo mas adeacudo para visualizar las diferencias

```{r}
birds$Riqueza <- specnumber(birds[,4:81])

boxplot(Riqueza ~ basin, data= birds)
```


- Ahora utilicemos una tecnica mas adecuada para la comparacion

```{r, warning=FALSE}
library(FSA)
library(ggplot2)

Riqueza_Basin <- Summarize(Riqueza ~ basin, data= birds)
Riqueza_Basin$IC <- 1.96 * Riqueza_Basin$sd / sqrt(Riqueza_Basin$n)
Riqueza_Basin

ggplot(Riqueza_Basin, aes(x= basin, y= mean)) +
  geom_point(size= 4, shape = 15 ) +
  geom_errorbar(aes(ymin = mean - IC,
                    ymax = mean + IC))+
  labs(title = "Riqueza de especies por basin",
       y= "Riqueza",
       x= "Basin") +
  theme_classic()

```

- Diversidad de especies

```{r}

birds$diversidad <- diversity(birds[,4:81], index = "simpson" )

diversidad_Basin <- Summarize(diversidad ~ basin, data= birds)
diversidad_Basin$IC <- 1.96 * diversidad_Basin$sd / sqrt(diversidad_Basin$n)
diversidad_Basin

ggplot(diversidad_Basin, aes(x= basin, y= mean)) +
  geom_point(size= 4, shape = 15 ) +
  geom_errorbar(aes(ymin = mean - IC,
                    ymax = mean + IC))+
  labs(title = "Diversidad de especies por basin",
       y= "Diversidad",
       x= "Basin") +
  theme_classic()
```

## Practica 7: Rarefaccion con ggplot2 (Optativo)

Esta es una seccion extra para grafica curvas de acumulacion de especies de forma mas estetica.

Comenzemos cargando la base de datos

```{r}
library(here)
Aves <- read.csv(here("data", "bird.sta.csv"))
```

Necesitamos seleccionar nuestros categorias de la variable `sub`

```{r}
table(Aves$sub)

NN <- subset(Aves, sub == "NN")
TC <- subset(Aves, sub == "TC")
BC <- subset(Aves, sub == "BC")
```

Ahora realicemos la funciones `specaccum` para cada categoria seleccionada

```{r}
library(vegan)

NN_S <- specaccum(NN[,4:81], method = "rarefaction")
TC_S <- specaccum(TC[,4:81], method = "rarefaction")
BC_S <- specaccum(BC[,4:81], method = "rarefaction")
```

Ahora construimos una tabla utilizando los resultado provenientes de `specaccum`

```{r}
NN_T <- data.frame(Riqueza = NN_S$richness,
                   DS = NN_S$sd,
                   Muestreos = NN_S$sites,
                   Sistema = "NN")

TC_T <- data.frame(Riqueza = TC_S$richness,
                   DS = TC_S$sd,
                   Muestreos = TC_S$sites,
                   Sistema = "TC")

BC_T <- data.frame(Riqueza = BC_S$richness,
                   DS = BC_S$sd,
                   Muestreos = BC_S$sites,
                   Sistema = "BC")
```

Combinemos nuestras tablas

```{r}
TablaFinal <- rbind(NN_T, TC_T, BC_T)

head(TablaFinal)
```

Necesitamos estimar el intervalo de confianza al 95%

```{r}
TablaFinal$IC <- 1.96 * TablaFinal$DS/sqrt(1) # Porque 1?
```

Ahora grafiquemos con ggplot2

```{r}
library(ggplot2)

ggplot(data=TablaFinal, 
       aes(x=Muestreos, y=Riqueza, colour= Sistema)) +
  geom_line()+ 
  geom_ribbon(aes(ymin=Riqueza - IC, 
                  ymax=Riqueza + IC),
              linetype=0, alpha=0.1)+
  labs(title= "Riqueza de especies",
       x= "muestreos")+
  theme_classic()


```


## Practica 8: Analisis de Varianza (ANOVA) y Modelos lineales 

En la practica 7 logramos graficar curvas de acumulacion de especies para comparar la riqueza entre sistemas, al igual logramos revisar la diversidad por sistema. Ahora nos enfocaremos a determinar si exiten diferencias significativas entre la riqueza y diversidad entre sistema.

Cargar paquetes
```{r}
library(here)
library(ggplot2)
library(car)
library(vegan)

```

Cargar base de datos

```{r}
Aves <- read.csv(here("data", "bird.sta.csv"))
```

Estimemos la riqueza y diversidad

```{r}
Aves$Riqueza <- specnumber(Aves[,4:81])

Aves$Diversidad <- diversity(Aves[,4:81])

```

Realizaremos un t.test (T de Student) para comparar la riqueza y diversidad solo entre dos sistemas

```{r}
DosSistemas <- subset(Aves, basin %in% c("D", "L"))

table(DosSistemas$basin)

t.test(Riqueza ~ basin, data= DosSistemas)
# Que podemos concluir?
```

Ahora Realizemos un ANOVA entre los tres sistemas

```{r}
anovaFit <- aov(Riqueza ~ basin, data = Aves)

summary(anovaFit)

# Que podemos concluir
```

Al parecer necesitamos una prueba de contraste

```{r}
TukeyHSD(anovaFit, by = "basin")
# Que podemos concluir
```

Otra forma de realizar un ANOVA es con la funcion lm para modelos lineales

```{r}
summary(lm(Riqueza ~ basin, data = Aves))
# Que podemos concluir
```

Al igual que con el ANOVA podemos hacer una prueba de contraste

```{r}
library(multcomp)

Aves$basin <- factor(Aves$basin)

fit1 <- lm(Riqueza ~ basin, data = Aves)

summary(glht(fit1, mcp("basin" = "Tukey")))

# Mismo resultados que el ANOVA ?

```

Que tal si utilizamos modelos lineales para explicar la riqueza mediante la diversidad

```{r}
fit2 <- lm(Riqueza ~ Diversidad, data= Aves)
summary(fit2)

# Que podemos concluir?
```

Ahora realizemos un ANCOVA

```{r}
fit3 <- lm(Riqueza ~ Diversidad + basin, data= Aves)
summary(fit3)

#Que podemos concluir?
```


## Practica 9: Modelos Lineales Generalizados

Los modelos lineales no siempre se aplican en estudios de abundancia de aves, que modelos son recomendables?

Cargar paquetes
```{r}
library(here)
library(ggplot2)
library(car)
library(vegan)
library(DHARMa)
library(AICcmodavg)
library(multcomp)

```

Cargar base de datos

```{r}
Aves <- read.csv(here("data", "bird.sta.csv"))

Aves$Riqueza <- specnumber(Aves[,4:81])
Aves$Diversidad <- diversity(Aves[,4:81])

Aves$basin <- factor(Aves$basin)
```

Que tal si utilizamos modelos lineales generalizados para explicar la riqueza mediante la diversidad

```{r}
glm_fit1 <- glm(Riqueza ~ Diversidad, family = "poisson", data= Aves)
summary(glm_fit1)

# Que podemos concluir?
```

Ahora realizemos un glm para abundancia

```{r}
glm_fit2 <- lm(WIWA ~ basin, data= Aves)
summary(glm_fit2)

#Que podemos concluir?
```

Al parecer necesitamos una prueba de contraste

```{r}
summary(glht(glm_fit2, mcp("basin" = "Tukey")) )

# Que podemos concluir
```


Hagamos un modelo mas


```{r}
glm_fit3 <- lm(WIWA ~ basin + Riqueza, data= Aves)
summary(glm_fit3)
```

Que modelo elegimos?

```{r}
Modelos <- list(glm_fit2, glm_fit3)
Nombres <- c("M2", "M3")

aictab(Modelos, Nombres, sort = TRUE)
```

Validemos nuestro modelo


```{r}
testResiduals(glm_fit3)
```

```{r}
testOverdispersion(glm_fit3)
```

Al parece la distribucion de los residuales tiene problemas, que podemos hacer?
